【裁判字號】    98,撤緩,67
【裁判日期】    980731
【裁判案由】    聲請撤銷緩刑
【裁判全文】
臺灣新竹地方法院刑事裁定             98年度撤緩字第67號
聲  請  人  臺灣新竹地方法院檢察署檢察官
受  刑  人  甲○○
上列聲請人因受刑人犯竊盜等案件（本院97年度訴字第721 號）
，聲請撤銷緩刑之宣告（98年度執聲字第611 號），本院裁定如
下：
    主  文
聲請駁回。
    理  由
一、聲請意旨略以：受刑人甲○○因犯偽造有價證券等案件，經
    本院於民國97年10月31日以97年度訴字第721 號（97年度偵
    字第3991號）判決判處有期徒刑2 年，同時宣告緩刑5 年，
    於97年12月1 日確定。惟其於緩刑期前即96年10月31日更犯
    幫助詐欺罪（聲請書誤載為詐欺罪），經本院竹北簡易庭於
    98年4 月24日以98年度竹北簡字第164 號判處有期徒刑3 月
    （聲請書誤載為3 年），並於98年5 月25日確定。核該受刑
    人所為未能因刑事追訴而有警惕，宣告之緩刑，難收預期效
    果，有執行刑罰之必要，且已合於刑法第75條之1 第1 項第
    1 款所定撤銷緩刑宣告之原因，爰依刑事訴訟法第476 條規
    定聲請撤銷等語。
二、按就緩刑前故意犯他罪時之情形，如在緩刑期內受不得易科
    罰金之有期徒刑以上刑之宣告確定者，依修正後刑法第75條
    第1項第2款規定，即應撤銷緩刑之宣告，法院固無裁量空間
    。惟如在緩刑期內受得易科罰金之有期徒刑、拘役或罰金之
    宣告確定者，依修正後刑法第75條之1第1項第1款規定：「
    受緩刑之宣告而有下列情形之一，足認原宣告之緩刑難收其
    預期效果，而有執行刑罰之必要者，得撤銷其宣告：一、緩
    刑前因故意犯他罪，而在緩刑期內受得易科罰金之有期徒刑
    、拘役或罰金之宣告確定者。」，法院則應裁量其緩刑宣告
    得否撤銷。考其立法意旨略以：關於緩刑之撤銷，現行法第
    75條第1項固已設有2款應撤銷之原因；至得撤銷緩刑之原因
    ，則僅於保安處分章內第93條第3項與撤銷假釋合併加以規
    定，體例上不相連貫，實用上亦欠彈性，爰參酌德國及奧地
    利現行立法例增訂得撤銷緩刑之原因，其中現行關於緩刑前
    或緩刑期間故意犯他罪，而在緩刑期內受得易科罰金之有期
    徒刑之宣告者，列為應撤銷緩刑之事由，因認過於嚴苛，而
    排除第75條應撤銷緩刑之事由，移列至得撤銷緩刑事由，俾
    使「法官依被告再犯情節，而裁量是否撤銷先前緩刑之宣告
    」；其次，如有前開事由，但判決宣告拘役、罰金時，可見
    行為人仍未見悔悟，有列為得撤銷緩刑之事由，以資彈性適
    用，爰於第1 項第1 款、第2 款增訂之。故本條採用裁量撤
    銷主義，賦予法院撤銷與否之權限，特於第1 項規定實質要
    件為「足認原宣告之緩刑難收其預期效果，而有執行刑罰之
    必要」，供作審認之標準。上揭「得」撤銷緩刑之情形，法
    官應依職權本於合目的性之裁量，妥適審酌被告所犯前後數
    罪間，關於法益侵害之性質、再犯之原因、違反法規範之情
    節是否重大、被告主觀犯意所顯現之惡性及其反社會性等情
    ，是否已使前案原為促使惡性輕微之被告或偶發犯、初犯改
    過自新而宣告之緩刑，已難收其預期之效果，而確有執行刑
    罰之必要，此與刑法第75條第1 項所定2 款要件有一具備，
    即毋庸再行審酌其他情狀，應逕予撤銷緩刑之情形不同。亦
    即本件除該條項款所列「緩刑前因故意犯他罪，而在緩刑期
    內受得易科罰金之有期徒刑、拘役或罰金之宣告確定者」之
    事由外，尚需具備「足認原宣告之緩刑難收其預期效果，而
    有執行刑罰之必要者」之要件，方得撤銷。
三、經查：
（一）本件受刑人前因犯侵占遺失物、夜間侵入住宅竊盜、行使
      偽造私文書、非法由自動付款設備取財、偽造有價證券罪
      等罪，經本院於97年10月31日以97年度訴字第721 號判決
      判處應執行有期徒刑2 年，緩刑5 年，並於97年12月1日
      確定在案。茲受刑人於緩刑期前之96年10月31日，因犯幫
      助詐欺罪，再經本院竹北簡易庭於98年4 月24日以98年度
      竹北簡字第164 號判決判處有期徒刑3 月，如易科罰金，
      以新臺幣（下同）1,000 元折算1 日，並於98年5 月25日
      確定，此有上揭刑事判決書2 份及臺灣高等法院被告前案
      紀錄表1 份在卷足參，則受刑人於「緩刑期前」故意犯罪
      ，而在緩刑期內受「得易科罰金」之有期徒刑宣告之情形
      ，固堪認定。
（二）而受刑人於該緩刑宣告確定後，並無其他犯罪行為，是亦
      無所謂再犯情節，足資審認被告並無悔悟之心，而認其所
      宣告之緩刑難收其預期之效果。亦即在緩刑前因故意犯他
      罪，而在緩刑期內受得易科罰金之有期徒刑確定者，因無
      所謂再犯情節可言，自難認受刑人有何違反緩刑宣告意旨
      而難收其預期效果之情，此時，則應審酌受刑人緩刑前所
      犯之罪，是否嚴重侵害他人法益、主觀犯意所顯現之惡性
      非輕及其反社會性實屬重大等情，以判斷前案原為促使惡
      性輕微之偶發犯、初犯改過自新而宣告之緩刑，已難收其
      預期之效果，而確有執行刑罰之必要。查本件受刑人所犯
      上開2 案，罪名殊異，而受刑人前受緩刑宣告之案件，於
      該案業經受刑人與被害人李佳穎達成和解，且被害人亦於
      該案之準備程序中陳稱：「請求對被告從輕量刑，被告每
      個月都固定還我貸款的錢，如果他去入監服刑，我就沒辦
      法拿到他應還我的錢」等語（見本院97年度訴字第721 號
      卷第25至26頁），是前案法院顯有考量被害人前述之情況
      ，及受刑人和解之誠意與犯後態度，而宣告緩刑以予其自
      新之機會；至受刑人於緩刑期前所犯後案則係幫助詐欺案
      件，其犯罪行為係以交付所申辦之金融帳戶與他人使用，
      而遭他人利用該帳戶向被害人詐財，其情節及惡性自較詐
      欺罪之正犯為輕，再該案之被害金額為29,989元，尚屬輕
      微，可認被告之反社會性尚非重大，應足認其上開所宣告
      之緩刑，仍能足資警惕，此外，本案尚無相關證據足證受
      刑人有何「原宣告之緩刑有難收其預期效果，而有執行刑
      罰之必要」具體情狀。再者，聲請人亦未提出其他積極證
      據或具體說明受刑人有何具體情狀足認「原宣告之緩刑難
      收其預期效果，而有執行刑罰之必要」。是揆諸前揭法條
      意旨，本件聲請於法即有未合，應予駁回。
四、據上論斷，應依刑事訴訟法第220條，裁定如主文。
中    華    民    國    98    年    7     月    31    日
                  刑事第五庭  法  官    林佑珊
以上正本證明與原本無異。
如不服本裁定，應於送達後5日內向本院提出抗告狀。
中    華    民    國    98    年    7     月    31    日
                              書記官    蕭惠婷


司法院資訊處製作；財團法人民間司法改革基金會備份。
